臺灣屏東地方法院刑事判決　　　　　　　　　　　　　九十一年度易字第四二號
　　公　訴　人　臺灣屏東地方法院檢察署檢察官
　　被　　　告　丁○○
右列被告因侵占案件，經檢察官提起公訴（九十年度偵緝字第一九九號），本院判決
如左：
    主  文
丁○○意圖為自己不法之所有，而侵占自己持有他人之物，處有期徒刑玖月。
    事  實
一、丁○○於民國八十六年九月間，在座落於屏東縣高樹鄉○○○段第一二九一號、
    一二九二號、一二九三號、一二九九四號等地號之乙○○與丙○○二人所合夥經
    營之南興砂石廠處，出賣一台中古柴油發電機給南興砂石廠，丁○○與乙○○等
    買賣契約內容為發電機之總價金新台幣（下同）四十五萬元，先由乙○○等交付
    十四萬元給丁○○並取得發電機之所有權，俟乙○○等先行使用該發電機一段期
    間，且確定無問題後，再將餘款給付予丁○○，嗣乙○○等取得該發電機並使用
    約十餘日時，乙○○發現該發電機有問題，乃請丁○○將該發拿回去修理，詎丁○○取得該發電機後，竟意圖為自己不法之所有，以變易持有為所有之意思，將
    該發電機予以隱匿，並於八十六年十二月二十三間為乙○○等尋獲時，佯稱發電
    機已處理掉了等語，並開立到期日為八十七年六月十二日之本票一紙，嗣次於八
    十七年一、二月間，再以二、三十萬元之價格轉賣予他人。
二、案經乙○○訴請台灣屏東地方法院檢察署檢察官偵查起訴。
    理  由
一、訊據被告丁○○固不諱言與乙○○等上揭買賣發電機及告訴人使用約二十天即由
    其吊走，又其嗣將發電機於九十年一、二月間，再以二、三十萬元之價格轉賣予
    他人等情，惟辯稱：「因為他有另外叫我賣壹台比較小台發電機大概可賣拾伍萬
    ，賣掉的錢當作他要給我的價款，加上之前拾肆萬，其餘就是他應付我尾款。因
    我賣的是中古的，所以有問題只要負責修好就可以。後來他說砂石廠要賣人，新
    買主不要了，叫我拿回去，我說我拿回去可以，但拾肆萬無法全退給他，他堅持
    要退還全額，才有這些問題」云云。經查：（一）右揭事實業據告訴人乙○○指
    述甚詳，核與證人丙○○於本院證稱：「因為是中古的，所以我們本來只付三分
    之一價款，但所有權已算我們的，試用壹個月沒問題才付清尾款，如有問題，他
    要負責修理好，後來機器發生問題，他說無法在現場修理要拿回去修理，就吊走
    了。我們沒有解約要他退錢，他把發電機拿回去就找不到人了」「確實有壹台小
    台的，請被告幫我們處理，但和這台大台的沒有關係。而且是他把這台大台吊走
    後約兩、三個月，我們才把砂石廠賣了，我們未跟他說不要那台大台的。他在八
    十六年九月間賣給我們，隔約十幾天就吊回去。到八十六年底我們要賣砂石廠時
    ，我們有找到他有問那台大台的呢，他說他已經處理掉了，所以我們要求他開本
    票」等語相符，又證人甲○○於本院證稱本件係因發電機壞了所以被告令其將之
    吊回修理等語，再被告所簽發之本票其發票日為八十六年十二月二十三日，此有
    本票影本一紙在卷可稽，而該發電機價值非低，告訴人乙○○購置該發電機既係
    供已經營砂石場所用，衡情自無恰於發電機使用十餘日故障時即將該砂石場賣予
    他人之情，是告訴人等出賣砂石場之時間堪認係於八十六年十二月間，被告所辯
    告訴人將砂石場出賣而新買主不要始將發電機吊回等語顯不可採，被告僅係因負
    維修之義務而取得持有告訴人之發電機堪以認定。（二）被告於取得該發電機後
    行蹤不明，迨至八十六年底始為告訴人尋獲並佯稱已將該發電機處理掉了，嗣雖
    開立本票一紙惟未兌現等情業據告訴人乙○○、證人丙○○指證如前，足見被告
    於取得該發電機之占有後既變易持有之意思為所有而將該發電機予以隱匿，又被
    告所簽發之本票未予兌現且將發電機賣予他人，亦見其具為自己不法所有之意圖
    ，綜上所述，被告所辯係卸責之詞，不足採信，事證明確，被告犯行堪以認定。
二、核被告所為，係犯刑法第三百三十五條第一項之普通侵占罪。審酌被告素行不佳
    ，此有其前案紀錄表可按，犯罪之動機、目的、手段、造成之損害、迄未與告訴
    人等達成和解及犯後否認犯行之態度等一切情狀，爰量處如主文所示之刑，以示
    懲儆。
據上論斷，應依刑事訴訟法第二百九十九條第一項前段，刑法第三百三十五條第一項
，罰金罰緩提高標準條例第一條前段，判決如主文。
中      華      民      國      九十一      年    五    月    三十      日
                                      臺灣屏東地方法院刑事第二庭
                                          法  官  郭書豪
右正本證明與原本無異。
如不服本判決應於收受本判決後送達後十日內向本院提出上訴書狀，其未敘述上訴理
由者，並得於提起上訴後十日內向本院補提理由書狀（均須按他造當事人之人數附繕
本 ）「切勿逕送上級法院」
                                          書記官  唐淑嫻
中      華      民      國      九十一      年    五    月    三十      日
附錄：本判決論罪科刑法條：
刑法第三百三十五條第一項：
意圖為自己或第三人不法之所有，而侵占自己持有他人之物者，處五年以下有期徒刑
、拘役、或科或併科一千元以下罰金。
